【裁判字號】    96,重上更(四),216
【裁判日期】    970522
【裁判案由】    組織犯罪防制條例等
【裁判全文】
臺灣高等法院刑事判決           96年度重上更(四)字第216號
上  訴  人  臺灣臺北地方法院檢察署檢察官
上  訴  人
即  被  告  甲○○
選任辯護人  文  聞  律師
            周奇杉  律師
            彭若晴  律師
上列上訴人，因組織犯罪防制條例等案件，不服臺灣臺北地方法
院88年度訴字第1485號，中華民國90年3月1日第一審判決（起訴
案號：臺灣臺北地方法院檢察署88年度偵字第6986號、第8954號
、第14071號）提起上訴，經本院判決後，由最高法院第四次發
回審理，本院判決如下：
    主  文
原判決關於甲○○部分撤銷。
甲○○未經許可，持有手槍，處有期徒刑伍年壹月，併科罰金新
臺幣拾萬元，罰金如易服勞役，以新臺幣貳仟元折算壹日。扣案
制式奧地利製點40手槍壹支（槍枝管制編號0000000000號、含彈
匣壹個）、子彈貳顆，均沒收。
    事  實
一、緣有丁○○於民國（下同）88年1月底某日晚上，與甲○○
    、戊○○、丙○○、劉志強、吳發輝、乙○○等人，前往臺
    北市○○路○段225號9樓「夢幻幾何酒店」飲酒作樂，席間
    ，甲○○、戊○○、丙○○等人先離去；至翌日凌晨零時許
    ，丁○○、劉志強、吳發輝、乙○○等人離去，搭乘電梯至
    1樓時，遇鄒興華等人欲前往同址13樓「花都酒店」飲酒，
    雙方因細故發生口角爭執進而互毆，丁○○心生不滿，即與
    乙○○搭乘計程車至台北市○○○路、延吉街、太原路不詳
    處所，以不詳方法取得奧地利製點40手槍一支（槍枝管制編
    號0000000000號、含彈匣1個）、子彈6顆，即攜該槍彈（丁○○未經許可持有槍彈，經原審另案以92年訴緝字第45號判
    處有期徒刑五年四月，併科罰金新台幣五萬元，經本院以92
    年上訴字第2639號判決上訴駁回而確定）返回臺北市○○路
    ○段225號，於1樓適遇友人賈潤年，賈潤年因與鄒興華熟識
    ，遂與丁○○前往13樓「花都酒店」包廂協調二人糾紛。詎
    丁○○與鄒興華發生不快，當日凌晨1時許下樓後，持上開
    槍彈於門口射擊1發子彈示威始離去，並隨即搭乘計程車將
    槍彈，帶往台北市○○街戊○○住處，告知在酒店有開槍，
    再與甲○○等人返回台北縣汐止市○○街47之5號10樓甲○○住處，於飲酒後將該槍彈放置在屋內房間，用以交付甲○○。嗣於88年3月17日上午9時許，甲○○在臺北市松山火車
    站前廣場，因另案偽造有價證券案件遭通緝而為警緝獲，經
    警於同日上午10時，持臺灣臺北地方法院檢察署檢察官簽發
    之搜索票至台北縣汐止市○○街47之5號10樓甲○○住處搜
    索，扣得上開制式奧地利製點40手槍壹支（槍枝管制編號
    0000000000號、含彈匣壹個）、子彈5顆（經鑑驗試射3顆，
    該3顆已不具有殺傷力），而查獲。丁○○亦於同日下午13
    時30分，在台北市○○路33號4樓因案件而被緝獲。
二、案經內政部警政署刑事警察局移送台灣台北地方法院檢察署
    檢察官偵查起訴。
    理  由
一、訊據上訴人即被告甲○○，固坦承於上揭時地，為警在其汐
    止市住處搜索扣得槍彈情事，但矢口否認持有或出借槍彈之
    犯行，並先後辯稱：扣案槍彈應係丁○○所有，丁○○於88
    年1月底，在臺北市○○路○段225號1樓開槍後，將之攜往被
    告汐止市住處嬰兒房內藏放，其並不知情，嗣經警查獲時，
    其始知住處內放置有該槍彈，如其當晚知情，不可能同意丁○○將槍彈放置在家中云云。惟查：
  (一)被告於88年3月17日上午9時許，在臺北市松山火車站前廣場
    ，因另案偽造有價證券案件遭通緝而為警緝獲，經警於同日
    上午10時，持臺灣臺北地方法院檢察署檢察官簽發之搜索票
    至台北縣汐止市○○街47之5號10樓甲○○住處搜索，扣得
    上開制式奧地利製點40手槍壹支（槍枝管制編號0000000000
    號、含彈匣壹個）、子彈5顆（經鑑驗試射3顆，該3顆已不
    具有殺傷力）等情，業據被告供陳不諱，復有臺灣臺北地方
    法院檢察署檢察官簽發之搜索票在卷可稽（見88偵字第6986
    號卷第12頁），及該制式奧地利製點40手槍壹支（槍枝管制
    編號0000000000號、含彈匣壹個）、子彈5顆（經鑑驗試射3
    顆，該3顆已不具有殺傷力）扣案可證，此部分事實，已可
    認定。
  (二)扣案槍彈送請內政部警政署刑事警察局鑑驗結果，以槍枝部
    分係制式奧地利製點40手槍（槍枝管制編號0000000000號、
    含彈匣一個），係奧地利製GLOCK-27型口徑0.40吋半自動手
    槍，槍號為「BXR005」，槍管內具六條右旋來復線，機械性
    能良好，認具殺傷力；子彈部分，送鑑5顆（試射3顆），認
    均係制式口徑0.40吋半自動手槍子彈，彈底標記「COR-BON
    40S&W」，認均具殺傷力乙節，有該局88年3月25日刑鑑字第
    25593號鑑驗通知書在卷可憑（見8954號偵查卷52頁），是
    該槍彈均具有殺傷力之事實，亦堪認定。
  (三)警方係先於88年3月17日上午9時許，在台北市松山火車站前
    查獲被告，再前往被告汐止市住處搜索查獲槍彈，而丁○○
    則係警方於88年3月17日下午13時30分許，始在台北市○○
    路33號4樓，因妨害自由案件遭通緝，經警方緝獲等節，有
    偵查卷及該二人之筆錄可憑，可見警方查獲被告時，即持搜
    索票前往被告汐止市住處搜索，斯時，丁○○既未遭查獲，
    則依卷內證據，難以推論警方有與丁○○配合演出在被告住
    處栽槍之情節。
  (四)關於本案槍彈究係被告何時取得持有，有無交付丁○○前往
    花都酒店一樓開槍乙節；據被告及原審同案被告丁○○、鍾
    介仁、劉志強，以暨證人吳發輝、范閔欽等人先後供稱：
    1.被告之供述：
      (1)於88年3月17日警訊時供稱該槍彈係87年9月初，在台北
        市○○○路、延吉街「情人PUB」內，由小鍾交其保管
        ，丁○○在汐止住處向其借槍云云；於88年3月17日檢
        察官偵查中供稱：槍係87年8、9月間小鍾寄放在其那邊
        等語，而未供稱地點。然查，被告此部分供述，經遍查
        全卷，除原審同案被告丁○○於88年3月17日警訊時之
        陳述外，並無其他相關之佐證。而原審同案被告丁○○
        於88年3月17日警訊時之陳述，核與渠在嗣後之檢察官
        偵查中、法院審理時所為供證並不相符；該丁○○警訊
        中之陳述，又有未有適當之對照錄音存卷可資核對，而
        未能證明具有可信之特別情況，自難認有證據能力；另
        詳如後述「被告被訴自87年9月間某日起持有槍彈，又
        於不詳時間交付丁○○」，經本院審理後不另為無罪之
        諭知部分所載。從而，依據刑事訴訟法第156條之規定
        ，尚難依此被告唯一之自白，即遽認被告自87年9月初
        起，即因由「小鍾」交其保管，而持有本案之槍彈。
      (2)於88年3月26日檢察官偵查中供稱：87年底88年初，在
        忠孝東路延吉街「情人PUB」店內，小鍾交其保管，其
        未同意云云。然查，被告此部分供述，核與其他相關涉
        案人之供述並不一致，自難認與事實相符，而無足採。
    2.原審同案被告丁○○之先後陳述：
      (1)於88年3月17日警訊時供稱：88年1月底至汐止被告住處
        ，向被告調借該槍，前往開槍，即送至汐止返還云云。
        然原審同案被告丁○○於88年3月17日警訊時之此部分
        陳述，核與渠在嗣後之檢察官偵查中、法院審理時所為
        供證並不相符；該丁○○警訊中之陳述，又有未有適當
        之對照錄音存卷可資核對，而未能證明具有可信之特別
        情況，自難認有證據能力。
      (2)於88年4月23日檢察官偵查中供稱：槍是鍾介仁開的等
        語。此部分否認犯罪之陳述，核與被告是否有借予槍彈
        或持有槍彈無關，尚不足執為認定事實有無之依據。
      (3)於本院更審前92年度上更(二)字第557號案審理中到庭具
        結證稱：有關槍枝部分，在我本案槍砲案件中，在原審
        及鈞院都有說明過，槍枝部分與甲○○都沒有關係，因
        為槍枝不是甲○○拿給我的，當天案發的時候我們在夢
        幻幾何酒店喝酒，甲○○也不在現場，是後來說是槍枝
        是在甲○○家中搜出來，才牽涉到甲○○。當天我在夢
        幻酒店樓下跟人家吵架，當時跟我一起喝酒的人有很多
        人，因為時間久了我不記得那些人的名字，我當時跟人
        家吵架，我掏槍對空鳴槍一槍，當天我已經喝醉，我已
        經不是很清楚這件事情，後來跟我喝酒的人，把我送到
        甲○○汐止家中，因為當時我可能有跟與我一起喝酒的
        人說，把我送到甲○○家中，我可能想再找甲○○喝酒
        ，但是我到甲○○家中的時候，我到甲○○房間叫他，
        我看甲○○已經在睡覺，我當時身上帶著原來夢幻酒店
        所拿的那把槍，因為槍枝放在口袋太重，我就放在甲○○家中房間的衣櫃外面上面，我當時有叫甲○○，但是
        叫不醒，我就離開他家云云（見本院92年度上更(二)字第
        557號第83頁、第84頁）。此部分供述，核與被告於88
        年3月17日，因另案偽造有價證券案件遭通緝而為警緝
        獲，經警在當日持搜索票至台北縣汐止市○○街47之5
        號10樓甲○○住處搜索，扣得本案制式奧地利製點40手
        槍壹支、子彈5顆（經鑑驗試射3顆）之情狀相符，應屬
        可信。
      (4)於本院更三審於95年10月12日審理中證述：當時不知何
        人拿槍給我，不記得與人口角後有返家換衣服之事；不
        可能去汐止拿槍云云；僅足證明未向被告借槍，而未能
        說明渠射擊使用後之手槍，於事後為何在被告住所被查
        獲。
      (5)於本院97年4月24日審理中證稱：當天我喝的很醉，後
        來槍如何處理我也忘記了；後來我關了一年多出來後，
        是丙○○跟我說，甲○○家的槍是不是你的，因為他有
        看到我放壹包東西，但是因為當時我喝的很醉了，所以
        當時槍如何處理，我放在那裡，或是交給何人，我都不
        記得了等語。亦未能說明渠射擊使用後之手槍於事後為
        何在被告住所被查獲；與渠於本院更審前92年度上更(二)
        字第557號案審理中到庭具結所為供證兩相比較，應以
        該證人於本院更審前92年度上更(二)字第557號案審理中
        到庭具結所為供證，較為合情理，而可採信。
    3.原審同案被告劉志強先後供稱：
      (1)於88年5月26日警訊、檢察官偵查中供稱：丁○○與被
        告係結拜兄弟，88年1月底，伊與甲○○、丁○○等前
        往夢幻喝酒後離開；... 伊載吳發輝，乙○○載丁○○
        到長安西路、太原路口，丁○○回到太原路住處，後來
        到酒店，看到丁○○拿槍開槍；... 至於槍是何人所有
        的，伊不清楚云云。又於88年7月9日檢察官偵查中供稱
        ：我載阿輝，乙○○載丁○○，回到太原路丁○○住處
        ，我們不知丁○○有拿槍出來，是他開槍時，才知他回
        去拿槍等語。均可證明丁○○在與發生爭執後以迄開槍
        ，其間並未曾至被告之汐止住處；被告及丁○○於88年
        3月17日警訊時供稱：係至汐止被告住處借槍乙節，應
        非屬實。
      (2)於原審89年3月16日供稱：開槍者係鍾介仁，並不是丁○○云云。於89年4月28日原審時供稱：聽到槍聲出來
        看，槍在鍾介仁手上等語。於90年2月1日原審時供稱：
        在車上聽到槍聲，出來看時丁○○手上拿一把槍，但不
        知是不是丁○○開槍的；開槍時，鍾介仁不在場，當時
        聽到丁○○叫小鍾，但不是庭上的鍾介仁云云。於90年
        2 月15日原審時供稱：那天有在場，下車時看到丁○○
        手上有槍等語。在本院上訴審於91年1月25日供稱：丁○○出酒店後，上另一部車，到中原路約十分鐘後，再
        回到現場，就發生槍擊事，開槍時，伊去開車云云；於
        91年2月25日證述：我們分坐二部車輛，回到太原街，
        丁○○叫我們等一下，後來就回到酒店，中途沒有扣甲○○呼叫器，也沒有回汐止等語。於本院91年10月7日
        更一審時證述：槍是丁○○從太原路住家拿的，我們有
        二部車，開完槍，先至阿平的家，最後才至甲○○住家
        ，酒店至太原路之車程約十分鐘，因當時是清晨云云。
        於本院更二審93年2月16日證述：當天開車載吳發輝，
        乙○○載丁○○前往太原路丁○○住家，回到酒店，聽
        到槍聲，看到丁○○手上有持一把槍，後至戊○○住處
        ，當時甲○○、丙○○、戊○○他們在喝酒。其供詞反
        覆，且均未能證明丁○○於開槍前有向被告借槍。
      (3)於本院90年6月18日上訴審供稱：我們到了甲○○家後
        繼續喝酒，喝了一會兒，甲○○就先回房間休息；又一
        會兒，丁○○自己到另一房間休息，進房間時，手中提
        著放槍的包包，過了一會兒，丁○○出來包包就沒有拿
        出來云云（見本院90年上訴字第1220號卷第111頁、第
        112 頁）。可資佐證原審同案被告丁○○於本院更審前
        92年度上更(二)字第557號案審理中到庭具結證稱：我到
        甲○○家中的時候，我到甲○○房間叫他，我看甲○○
        已經在睡覺，我當時身上帶著原來夢幻酒店所拿的那把
        槍，因為槍枝放在口袋太重，我就放在甲○○家中房間
        的衣櫃外面上面，我當時有叫甲○○，但是叫不醒，我
        就離開他家等語（見本院92年度上更(二)字第557號第83
        頁、第84頁）；尚非出於虛構。
    4.同案被告鍾介仁於89年12月19日原審時供稱：認識被告很
      久，但沒有在情人PUB店內交槍給被告云云。於90年2月1
      日原審時供稱：不認識陳瑞芳，也沒有交槍給被告保管，
      有與丁○○一起前往甲○○家等語。於90年2月15日原審
      供稱：扣案槍枝，伊沒有看過云云。均否認被告持有之槍
      彈係伊所交付。
    5.證人吳發輝於88年5月31日警訊時供稱：由乙○○載丁○○、劉志強載伊離開，到丁○○住處，再回到酒店，要離
      開時丁○○突然開槍云云。於89年4月14日原審時證述：
      伊及丁○○、劉志強、乙○○四人分乘二部車，送丁○○
      回家，後來回到酒店，我們也不知道他回家拿槍，有看到
      他開槍，就趕快離開等語。均可證明丁○○在與發生爭執
      後以迄開槍，其間並未曾至被告之汐止住處；被告及丁○○於88年3月17日警訊時供稱：係至汐止被告住處借槍乙
      節，應非屬實。
    6.證人乙○○於本院95年10月12日更三審證述：當天喝酒後
      ，丙○○、甲○○、阿平先離開，後來，伊載丁○○回去
      太原路住處，大約要二、三十分鐘，出來時丁○○手上拿
      一個袋子，這中間丁○○沒有打電話，丁○○開槍時，伊
      不在場，不確定他回家所拿袋子即係裝槍枝云云。亦可證
      明丁○○在與發生爭執後以迄開槍，其間並未曾至被告之
      汐止住處。
    7.證人范閔欽於88年4月23日警訊時供稱：伊看到有六、七
      個人扭打，之後，有三、四個人共乘一部車離去，後來，
      看到丁○○等三、四人從電梯出來，丁○○然後走向馬路
      開一槍云云。於89年5月8日原審時證稱：酒店樓下有人打
      架，後來有人勸離後，一邊之人又回來開槍，開槍之人即
      是伊在警局指認之人，即是丁○○等語。於89年5月18日
      原審時證稱：沒有看過甲○○、劉志強，對他們二人也沒
      有印象云云。亦未能證明丁○○於開槍前有向被告借槍。
    8.證人丙○○先後證述：
      (1)88年5月31日警訊時供稱：在酒店時，伊與甲○○、戊○○先離開，之後至德惠街戊○○住家喝酒，之後二點
        多，丁○○、劉志強、吳發輝也到戊○○住家，說丁○○有在酒店開槍，之後，伊與甲○○回汐止住家睡覺云
        云。
      (2)88年8月17日檢察官偵查中證稱：開槍當時，伊不在場
        ，伊與甲○○在德惠街戊○○住家，丁○○打電話至德
        惠街稱出事了等語。
      (3)於90年7月16日本院上訴審時證述：後來，丁○○自行
        到戊○○住家，說丙○○等人離開後，酒店發生一些事
        情，詳情不知悉，甲○○提議不要打擾人家太久，所以
        就一起離開，被告先去睡覺，伊想回家，有看見丁○○
        拿一支槍云云。
      (4)於91年10月7日本院更一審時證述：本來不知丁○○開
        槍，當天晚上才知道，因丁○○有說發生事情，但是伊
        沒有過問，丁○○有將槍放在甲○○家，不知原因等語
        。
      (5)於93年2月9日本院更二審時證述：後來丁○○有打電話
        來說發生一點事情，伊與被告趕過去酒店看，沒有看到
        人，後來丁○○就前往戊○○住家與伊等繼續喝酒，再
        回到汐止被告住處喝酒，當時丁○○有帶一包包，該包
        包在戊○○家即有看到云云。
      (6)依該證人之供述，尚未能證明丁○○於開槍前有向被告
        借槍。
    9.證人戊○○於91年2月25日本院上訴審時證述：伊跟被告
      、劉志強去喝酒，伊跟被告、丙○○先走，回到德惠街住
      處，中途，丁○○有無打電話或扣機給甲○○，伊不太清
      楚，後來丁○○有到伊家，沒有談到開槍之事，後來丁○○、甲○○他們就走了等語。依該證人之供述，亦未能證
      明丁○○於開槍前有向被告借槍。
    10證人鄒興華於88年4月20日警訊供稱：丁○○後來帶小弟
      多人至酒店要與伊理論，有人把我們隔開，後來店裡員工
      就說丁○○在樓下開槍云云。依該證人之供述，亦未能證
      明丁○○於開槍前有向被告借槍。
    11.雖證人唐金華於88年4月2日警訊時供稱：當時在情人PUB
      內喝酒，甲○○、鍾介仁也到場，席間聽到鍾介仁說要把
      槍交給甲○○保管，伊有看到塑膠袋內應是槍，開槍時，
      伊不在場，沒有看到云云。然嗣後已於88年5月12日檢察
      官偵查中改稱：有看到小鍾交給被告疑似硬物，可是伊並
      不在場，警察硬說我場，除交槍我不在場外，其餘內容均
      實在等語。又於90年2月15日原審時證述：87年9月在情人
      PUB當時沒有看到交槍；警訊筆錄關於花都酒店開槍部分
      係實在；伊和鍾介仁都是四海幫的人，但伊已自首云云。
      且同案被告鍾介仁先後於原審、本院上訴審時均否認有在
      該PUB店交槍予被告，且鍾介仁所涉持有槍彈部分，經原
      審判決無罪，並經本院上訴審判決上訴駁回確定在案。
    12.綜上各節，參以被告於檢察官偵查中亦供稱：後我朋友丁○○也來，我們三人最後回我汐止家中喝酒，我先睡，我
      想應該是那時候放在我家的等語（見偵字第6986號卷29
      頁），相互勾稽，則本案係丁○○於88年1月底某日晚上
      ，與甲○○、戊○○、丙○○、劉志強、吳發輝、乙○○
      等人，前往臺北市○○路○段225號9樓「夢幻幾何酒店」
      飲酒作樂，甲○○、戊○○、丙○○等人先離去；至翌日
      凌晨零時許欲離去，搭乘電梯至1樓時，遇鄒興華等人欲
      前往同址13樓「花都酒店」飲酒，雙方因細故發生口角爭
      執，旋與乙○○搭乘計程車至台北市○○○路、延吉街、
      太原路不詳處所，以不詳方法取得本案奧地利製點40手槍
      一支、子彈6顆，即攜該槍彈返回臺北市○○路○段225號
      ，於門口射擊1發子彈示威後離去，並隨即搭乘計程車將
      槍彈，帶往台北市○○街戊○○住處，告知在酒店有開槍
      ，再與甲○○等人返回台北縣汐止市○○街47之5號10樓
      甲○○住處，於飲酒後始將該槍彈放置在屋內房間，以交
      付被告甲○○，應可認定。
  (五)被告另辯稱：係丁○○擅自藏放於其住處，其不知情云云。
    然查：
    1.被告甲○○在迭次偵審中，均未曾辯陳係遭丁○○栽槍陷
      害，合先敘明。
    2.原審同案被告丁○○在本院更審前到庭，以證人之身份具
      結明確證稱：所拿的那把槍，因為槍枝放在口袋太重，我
      就放在甲○○家中房間的衣櫃「外面」上面，我當時有叫
      甲○○，但是叫不醒，我就離開他家云云（見本院92年度
      上更(二)字第557號第第84頁）。則縱使證人丁○○留置槍
      彈時，被告已然酒醉經呼叫不醒；然本案槍彈係經丁○○
      放置在被告家中房間的衣櫃「外面」上面，尚非隱敝不明
      顯之處，被告應無不立即於短期間內旋即察見之可能。而
      非法持有槍彈係屬重罪，被告茍若不同意他人留置交付，
      自無不立即催促放置槍彈之人速予取回，而任其延至事後
      不慎為警查獲之理。
    3.被告甲○○既與丁○○於本案發生期間之前後常相往來，
      顯見倆人交情關係非淺，衡情，丁○○果若未經被告同意
      ，自無可能意圖陷害被告，而將已擊發之槍彈，攜往被告
      汐止市住處後，放置該槍彈，致使被告無端牽涉其中，又
      故意不予告知之理。
    4.被告上開所辯，核與常情有違，亦與經驗法則未符，亦無
      足採。
  (六)被告上揭辯解，核係卸責之詞，不足採信，被告前開持有槍
    彈犯行，已堪認定，應依法論科。
二、論罪法條：
    (一)按行為後法律有變更者，適用行為時之法律，但行為後之
      法律有利於行為人者，適用最有利於行為人之法律，修正
      後刑法第2條第1項定有明文。此條規定係規範行為後法律
      變更所生新舊法律比較適用之準據法，本身尚無新舊法比
      較之問題，於新法施行後，應一律適用新法第2條第1項之
      規定，為「從舊從輕」之比較，先予敘明。再按本次法律
      變更，比較時應就罪刑有關之共犯、未遂犯、想像競合犯
      、牽連犯、連續犯、結合犯，以及累犯加重、自首減輕暨
      其他法定加減原因（如身分加減）與加減例等一切情形，
      綜其全部罪刑之結果而為比較（最高法院95年5月23日95
      年度第8次刑庭會議決議參照）。又被告行為後，刑法業
      於94年2月2日經總統以華總一義字第09400014901號令修
      正公布，並於95年7月1日施行。其中：
      1.於94年1月7日修正公布並於95年7月1日施行之新刑法第
        33條第5款規定：「主刑之種類如下：五罰金：新臺幣
        1,000元以上，以百元計算之」。刑法施行法第1條之1
        規定：「中華民國94年1月7日刑法修正施行後，刑法分
        則編所定罰金之貨幣單位為新臺幣。94年1月7日刑法修
        正時，刑法分則編未修正之條文定有罰金者，自94年1
        月7日刑法修正施行後，就其所定數額提高為三十倍。
        但72年6月26 日至94年1月7日新增或修正之條文，就其
        所定數額提高為三倍。」。經比較修正前、後關於併科
        罰金刑之最低刑度規定，自應以被告行為時之修正前法
        律較有利於被告，依現行刑法第2條第1項前段規定，自
        應整體適用修正前刑法之有關規定。
      2.至於刑法第38條有關沒收之規定亦經修正，惟沒收為從
        刑，如前述，從刑附屬於主刑，除法律有特別規定者外
        ，依主刑所適用之法律，本件主刑部分即宣告刑所據以
        決定之罪、刑法律既適用修正前之舊法，沒收部分自應
        從之。
  (二)核被告所為，係犯槍砲彈藥刀械管制條例第7條第4項之未經
    許可持有手槍罪，第12條第4項之未經許可持有子彈罪。被
    告以同一行為觸犯上開兩罪名，為想像競合犯，應依刑法第
    55條規定，從較重之未經許可，持有手槍罪處斷。
三、原審經審理結果，認被告罪證明確，予以論科，固非無見。
    惟查：(一)槍砲彈藥刀械管制條例第19條關於令入勞動處所，
    強制工作之規定，已於90年11月24日修正刪除，則該條例有
    關強制工作規定，即不再適用，原審雖於判決理由，對於檢
    察官請求宣告令入勞動處所強制工作三年未予宣告，惟其理
    由係認依司法院大法官會議第471號解釋，認依個案情節不
    符合比例原則而不予宣告，原審未及說明比較，以致論述認
    定不同，尚有未合。(二)新刑法第33條第5款已於94年1月7日
    修正公布並於95年7月1日施行，關於併科罰金刑之最低刑度
    規定，已有變更，原審未及比較適用，亦有未當。(三)刑法第
    42條第2項原規定「易服勞役以1元以上3元以下，折算一日
    。但勞役期限不得逾六個月」；被告行為後，刑法第42條第
    2項業於94年1月7日修正公布為刑法第42條第3項，並於95
    年7月1日施行，其規定為「易服勞役以1000元、2000元或
    3000元折算一日。但勞役期限不得逾一年」；比較新舊法之
    結果，以新修正刑法第42條第3項較有利於被告，依刑法第2
    條第1項但書之規定，應以新修正刑法第42條第3項規定，作
    為罰金易服勞役之折算標準；原審未及為新舊法比較，同有
    未洽。檢察官之上訴意旨以被告另有起訴書所載之犯罪，原
    審卻未認定，據以指摘原判決核非可取（詳如後述）；被告
    提起上訴意旨，否認犯罪，雖亦為無理由，然原判決關於被
    告甲○○部分既有上開可議，即屬無可維持，應由本院將該
    部分撤銷改判。爰審酌具有殺傷力制式手槍及子彈，屬高度
    危險物品，未經許可持有槍彈影響社會治安甚鉅，犯罪後飾
    詞圖卸，未能坦承犯行，及其犯罪手段、前科等一切情狀，
    量處如主文第二項所示之刑。並就併科罰金部分，適用新修
    正刑法第42條第3項規定，諭知罰金易服勞役之折算標準。
    扣案制式奧地利製點40手槍一支（槍枝管制編號0000000000
    號、含彈匣1個），送驗後檢還之子彈2顆，均係違禁物，應
    依刑法第38條第1項第1款宣告沒收。至送驗子彈3顆，已因
    試射而失其子彈效用，而無殺傷力，故本院認為毋庸再為沒
    收之諭知。
四、不另為無罪之諭知部分：
  (一)公訴意旨另以：
    1.被告綽號「打鐵」、「鐵哥」，自75年間加入四海幫犯罪
      組織，屬該犯罪組織大哥級人物，與林全定、江偉民、張
      惟強、王祖志、唐金華（均已另案提起公訴）及綽號「阿
      倫」、「安子」、「小雞」等人，均藉幫派勢力，在臺北
      市區經營地下錢莊營生。另被告於76年間在臺灣臺北看守
      所吸收劉志強加入四海幫犯罪組織，平日率領犯罪組織份
      子綽號「小鍾」之鍾介仁，及其他四海幫犯罪組織份子，
      以介入處理他人糾紛牟利，並以臺北市○○○路○段123巷
      4弄16號1樓、臺北市○○○路○段1 80號8樓之2為聚合地
      點，係一具有內部管理結構，而具集團性及脅迫性、暴力
      性之犯罪組織。
    2.鍾介仁於87年9月上旬某日，在台北市○○○路、延吉街
      口之「情人PUB」內，將其持有中之奧地利制式點40手槍
      一支（槍枝管制編號0000000000號、含彈匣1個），子彈
      多顆，交付被告保管，被告甲○○旋將之攜至台北縣汐止
      市○○街47之5號10樓居所處藏置，另於不詳時間又將該
      槍彈交付於丁○○在台北市○○路持有藏置。
    3.被告及其他四海幫犯罪組織份子多人，自87年間起，即在
      臺北市○○○路○段123巷4弄16號1樓經營地下錢莊，並以
      之為常業，88年1月間，被告乘劉林源經濟發生困難需錢
      恐急而無經驗之際，在臺北市○○路○段496號3樓多次放
      貸予劉林源，每借款10萬元，以10日為1期，利息1萬元（
      即月息30分），貸以重利。
    4.被告亦於88年2月間，將查獲上開槍彈，在台北市○○○
      路○段123巷4弄16號1樓，交付綽號花哥之四海幫犯罪組織
      份子處理糾紛，再將槍彈取回。
    5.因認被告另涉有刑法第345條之常業重利罪及組織犯罪
      防制條例第3條第1項前段之指揮犯罪組織、槍砲彈藥刀械
      管制條例第7條、第12條未經許可持有、出借槍彈罪嫌云
      云。
  (二)檢察官認被告涉有常業重利罪，無非係以證人劉林源警訊中
    之指訴為依據。另認被告為四海幫大哥，涉有指揮犯罪組織
    罪，無非係以證人劉林源、何春政、江淑瑛等人證詞，劉志
    強所繪之四海幫組織表、在被告車內所扣得之他人債權債務
    資料、及扣案槍彈等資為依據。訊據被告甲○○，堅詞否認
    涉有常業重利、交付槍彈（予丁○○）、指揮犯罪組織等犯
    行，並先後辯稱：（交付槍彈予丁○○）警訊筆錄非出於自
    由意思，警員要其配合紀錄，警詢筆錄不實在；其並未放款
    予劉林源，與劉林源間沒有債務糾紛，只是承受案外人蔡基
    生對劉林源之債權而已，其未經營地下錢莊，更遑論以之為
    常業。丁○○雖於警訊中供稱其以前是四海幫成員，但不能
    積極證明其現為四海幫成員，劉志強雖於警訊中指稱其係四
    海幫大哥，惟劉志強既然否認自己參加幫派組織，自難以該
    指述，據為認定其犯罪之依據。而唐金華雖警訊中指其為四
    海幫大哥，惟偵訊時已向檢察官表示不知其是否為四海幫成
    員。至查扣之他人債權債務資料，關於冠元纖維股份有限公
    司（下稱冠元公司）與臺南市豐泰布行間之對帳單部分，係
    友人陳釗所有，其固然曾經順道攜帶該對帳單前往臺南幫忙
    陳釗對帳，純屬幫忙朋支，並無暴力脅迫行為，其餘債權債
    務資料則係丁○○遺留於被告汽車內，非其所有。被告亦未
    將丁○○開槍之槍彈，另借給花哥使用等語。
  (三)按犯罪事實應依證據認定之，無證據不得認定其犯罪事實；
    刑事訴訟法第154條第2項定有明文。次按被害人之陳述如無
    瑕疵，且就其他方面調查又與事實相符，固足採為科刑之基
    礎，倘其陳述尚有瑕疵，而在未究明前，遽採為論罪科刑之
    根據，即難認為適法。認定犯罪事實所憑之證據，雖不以直
    接證據為限，間接證據亦包括在內；然而無論直接或間接證
    據，其為訴訟上之證明，須於通常一般之人均不致有所懷疑
    ，而得確信其為真實之程度者，始得據為有罪之認定，倘其
    證明尚未達到此一程度，而有合理之懷疑存在時，事實審法
    院復已就其心證上理由予以闡述，敘明其如何無從為有罪之
    確信，因而為無罪之判決，尚不得任意指為違法。刑事訴訟
    法第161條已於民國91年2月8日修正公布，其第一項規定：
    檢察官就被告犯罪事實，應負舉證責任，並指出證明之方法
    。因此，檢察官對於起訴之犯罪事實，應負提出證據及說服
    之實質舉證責任。倘其所提出之證據，不足為被告有罪之積
    極證明，或其指出證明之方法，無從說服法院以形成被告有
    罪之心證，基於無罪推定之原則，自應為被告無罪判決之諭
    知；本件原審審判時，修正之刑事訴訟法關於舉證責任之規
    定，已經公布施行，檢察官仍未提出適合於證明犯罪事實之
    積極證據，並說明其證據方法與待證事實之關係；原審對於
    卷內訴訟資料，復已逐一剖析，參互審酌，仍無從獲得有罪
    之心證，因而維持第一審諭知無罪之判決，於法洵無違誤。
    最高法院61年台上字第3099號、76年台上字第4986號、92年
    台上字第128號分別著有判例。經查：
    1.常業重利部分：
      (1)證人劉林源固於警詢時證述：我從今（88）年元月份左
        右向被告借錢，以每10萬元借款，每10天利息1萬元，
        即月息30分，總共借3次，至今全部還清云云。惟伊於
        原審調查時結稱：「我82、83年就陸續向甲○○借錢，
        我們在貨櫃場上班認識，只是朋友借貸，沒有利息，但
        他有時候會叫我請他喝酒；... 88年1月初我也有向甲○○借錢，但沒有預扣利息，我製作的警訊筆錄，關於
        蔡基生對我的債權移轉給甲○○部分是正確的，甲○○
        借我錢，以每期10天、每次10萬元、利息預扣1萬元部
        分是不實在的，當時警察跟我說純粹聊天不做筆錄，又
        拿報紙刊載甲○○經營地下錢莊報導給我看，叫我幫忙
        ，後來警察做完筆錄要我簽名，我因為想早一點離開，
        所以簽名」等語（參見原審90年2月1日訊問筆錄）。
      (2)證人劉林源前後證述內容不一，伊警訊時之證詞已難採
        認為被告涉犯重利罪嫌之依據。況且，證人劉林源警訊
        亦僅陳稱以月息30分之利息向被告借款，並未指稱借款
        時被告有何趁伊急迫、輕率、無經驗之情況收取重利。
        檢察官及警員復未查扣其他證據，或有事證顯示被告涉
        有其他重利行為，殊難以證人劉林源翻異之前詞，即警
        訊中所述：「我也從今（88）年元月份左右向甲○○借
        錢，以每10萬元借款，每10天利息1萬元，即月息30分
        ，總共借3次」一語，即遽認被告確有常業重利犯行。
    2.自87年9月上旬某日起持有本案槍彈再交予丁○○部分：
      原審同案被告丁○○於88年3月17日警訊時雖曾供稱：我
      是於88年1月底欲至花都酒店喝酒，在樓下大廳因和鄒興
      華擦撞而發生口角並互毆，剛好碰到朋友賈潤年在場，就
      將我和鄒興華拉開；... 因雙方都有酒意因此敬酒又產生
      不愉快，我就先行離去，並向我朋友甲○○調借一把制式
      手槍，立即折返現場，並在花都酒店門口對空射擊一槍之
      後離去；（你是如何向甲○○調用該把制式手槍呢？）我
      是於當天離開花都酒店後，即以呼叫器0000000000號聯絡
      甲○○，並搭計程車至汐止甲○○住處向其調借該制式手
      槍，當時我只是說我要用一下，並未說明情形，我就帶著
      該制式手槍返回花都酒店門口開一槍，並又搭計程車將該
      制式手槍送回甲○○，並搭車返家睡覺；... 我還槍給甲○○時有告訴他因為喝酒吵架有對空開了一槍；... 該支
      手槍即警方於88年3月17日，在甲○○家中查獲之奧地利
      制式塑鋼點40口徑手槍云云（見88年偵字第6986號卷第10
      頁）。被告甲○○於88年3月17日警詢時亦曾坦承：88年1
      月底左右，丁○○一個人至我汐止住處說在臺北市○○路
      ○段與通化街口花都酒店與人發生口角，要向其借槍，因
      朋友關係不好意思拒絕，故借予丁○○，事後，丁○○就
      拿槍返還，並說有在酒店外面開了一槍，其罵他為何那麼
      衝動，該槍即被警員所查獲之槍等語（見88年偵字第6986
      號卷第7頁）。然查：
      (1)刑事訴訟法第100條之1規定：訊問被告，應全程連續錄
        音；必要時，並應全程連續錄影。但有急迫情況且經記
        明筆錄者，不在此限。筆錄內所載之被告陳述與錄音或
        錄影之內容不符者，除有前項但書情形外，其不符之部
        分，不得作為證據。本件被告88年3月17日之警詢筆錄
        並見記明筆錄有急迫情況；乃負責偵訊之內政部警政署
        刑事警察局以92年10月16日刑偵八（1）字第092019706
        6號函覆略以：被告及丁○○之警詢錄音、錄影帶，已
        於90年9月16日因納莉颱風而滅失等等語；則原審同案
        被告丁○○及被告警詢時之陳述是否出自任意性，自容
        懷疑。
      (2)證人即負責製作同案被告丁○○筆錄及承辦警員何明賢
        雖於雖於法院審理中證稱：丁○○是在自由意志下陳述
        云云。負責製作被告筆錄及承辦本案警員黃沛然亦於法
        院審理中證稱：（問：被告說他警訊筆錄是你們要求他
        配合所製作出來的，你有何意見？）並不是這樣，我們
        是根據他所說的事實製作筆錄的，我們所記載的都是他
        自己說出來的等語。惟按警員在第一審所為類同之證詞
        ，核均與警訊自白具有同質性，且兩者互為表裏關係，
        該證言內容，顯不適合作為警訊自白之佐證（最高法院
        84年台非字第227號判決意旨參照）。
      (3)按刑事訴訟法第159條第1項規定：被告以外之人於審判
        外之言詞或書面陳述，除法律有規定者外，不得作為證
        據。原審同案被告丁○○之上揭警詢時所供，係經警以
        渠所涉「槍擊案」涉案人之身分訊問，而未經告知以證
        人之身分詢問，警訊筆錄在卷可查；則以該丁○○警詢
        筆錄執為被告甲○○所涉持有、出借槍彈案論科刑之論
        據，已難謂妥適。況且該丁○○警訊內容復核與渠在嗣
        後之檢察官偵查中、法院審理時所為供證並不相符；該
        丁○○警訊中之陳述，又有未有適當之對照錄音存卷可
        資核對，而未能證明具有可信之特別情況，自難認有證
        據能力。
      (4)另按被告之自白，須非出於強暴、脅迫、利誘、詐欺或
        其他不正之方法，且與事實相符者，方得採為科刑之證
        據，刑事訴訟法第156條第1項規定甚明（最高法院70年
        台上字第537號判例意旨參照）。查，被告於88年3月17
        日警訊及檢察察官偵查中有關伊自87年9月初起，即因
        由「小鍾」交其保管，而持有本案之槍彈供述，核與其
        他關涉案人之供述並不一致，自難認與事實相符，而無
        足採。
    3.指揮犯罪組織部分：
      (1)按「本條例所稱之犯罪組織，係指三人以上，有內部管
        理結構，以犯罪為宗旨或以其成員從事犯罪活動，具有
        集團性、常習性、脅迫性或暴力性之組織」；又「訊問
        證人之筆錄，以在檢察官或法官面前作成，並經踐行刑
        事訴訟法所定訊問證人之程序者為限，始得採為證據，
        組織犯罪防制條例第2條、第12條第1項，分別定有明文
        。是組織犯罪團體必須具備集團性、常習性、脅迫性或
        暴力性等特性，始符構成要件；又關於本條例之罪之證
        人，其證詞非在檢察官或法官面前作成，而係作成於司
        法警察機關者，並無證據力，均甚明確。
      (2)本案於88年3月17日緝獲被告時，雖自被告車內起出冠
        元公司與臺南市豐泰布行間之對帳單，蔡永平與易正隆
        、易陳淑貞間之債權憑證，易正隆債務明細，迦羅股份
        有限公司支票，臺灣臺中地方法院所核發劉春朗與江淑
        瑛間支付命令及確定證明書，江淑瑛簽發之支票及退票
        理由單等債權債務資料。然再查：
        證人何春政（已改名何文菖）即臺南市豐泰布行員工
          ，於警訊時證述：「87年6、7月間某日中午，甲○○
          夥同另一名不詳姓名男子到我住處，指名要找何先生
          ，我說我是，甲○○對我說他姓張，並拿著冠元公司
          對帳單說他是來收帳的，我說我的帳都和冠元公司結
          清了，並未欠冠元的錢，如果有欠錢的話，叫老板來
          跟我收錢，當時我並未給甲○○錢，於是他們便離去
          了；第2次是在88年3月上旬某日中午，甲○○帶著另
          兩名不詳姓名男子又到我的住處，甲○○對我說他是
          來收帳的，我說我又沒有欠你錢，如果有的話，叫冠
          元直接來收錢，當時甲○○口氣比較大聲，另兩名男
          子則站在甲○○後面並未出聲，大約過了5、6分鐘，
          甲○○見我沒有給他錢的跡象，於是便離去‧‧‧甲○○並無攜帶兇器或其他物品向我討債」等語（參見
          14071號偵查卷88年4月6日警詢筆錄）。又原審囑託
          臺灣臺南地方法院訊問證人何春政，伊再證稱：「87
          年6、7月間及88年3月間，有一張姓男子問我冠元公
          司帳款之事，後來我就跟公司老板聯絡，把支票二張
          寄給冠元公司老板，張姓男子是說要來收染布費用，
          說是公司外務，我有拿帳單來看，後來對我自己的帳
          是相符的，我警訊筆錄實在，沒有補充或更正‧‧‧
          他們並無對我施以暴力或脅迫之言詞或舉動，跟我講
          沒兩句話就走了」等語（參見臺灣臺南地方法院89
          年4月11日囑託訊問筆錄，原審卷146至147頁），足
          見被告未對何春政施以任何脅迫性或暴力性行為。
        證人易正隆（已改名易宇豐）於原審結證：「我有向
          蔡永平借錢沒錯，我有還一部分並設定抵押供擔保，
          是朋友介紹認識蔡永平，借錢後蔡永平有向我催討，
          但並無其他不認識的人向我索款，我不知道我的債務
          資料何以會在他人處」等語（參見原審89年3月16日
          訊問筆錄）。又原審囑託台灣屏東地方法院訊問證人
          即迦羅股份有限公司負責人潘智成亦結稱：「我曾將
          印章、身分證借予堂兄潘信義開公司，扣案支票不是
          我所簽發，並沒有人持迦羅股份有限公司支票向我要
          錢等語」（參見屏東地方法院89年4月28日訊問筆錄
          ，原審卷248至249 頁）。堪認易正隆、潘智成二人
          均未遭人以脅迫或暴力方式索債，更遑論被告指揮犯
          罪組織向該二人索款。證人江淑瑛於警詢證稱：「84
          年間，友人曾鴻裘向我表示他的票不方便取得，故先
          行向我借票使用，未告知我支票開立之金額，我是在
          84年9月間接到臺中地方法院支付命令確定證明書後
          才知道支票之金額‧‧‧法院核發支付命令後沒有人
          向我索討該筆債務，但今年（88年）2、3月間，有多
          名男子至我臺中市○○街住處，問我關於該筆債務之
          問題‧‧‧要我把曾鴻裘人找出來，人若找不出來，
          因為票主是我，要我處理這筆債務，我表示我也找不
          到人，我也是受害者，其中一名男子揚言，若人不交
          出來，你也很難看後，便離去，約過一週後，約有七
          、八名男子再度到我住處，要我將曾鴻裘找出來，他
          們在我住處以電話與曾鴻裘連聯上，可能曾鴻裘有與
          他們約見面要處理後便離去，約過一週後，他們第三
          度到我住處，我已搬到友人家住，據我母親及弟弟表
          示有十多名男子，因找不到我，與我弟弟聊了幾句話
          後便離去，態度尚談不上惡劣，但讓人感覺即是黑道
          兄弟要討債‧‧‧警方提示之甲○○、丙○○、丁○○、劉志強、吳發輝、乙○○、戊○○等人之照片，
          我僅能認出丙○○係第二次去我住處之七、八名男子
          之一，其餘人之相片我印象較為模糊，不十分確定等
          語」在卷（見88年偵字第14071號卷30至32頁）。
        原審影印卷附被告等四人照片，囑託臺灣臺中地方法
          院訊問證人江淑瑛，伊雖結證：詳細時間不太確定，
          約有五、六個人去找我，要我把曾鴻裘找出來，如我
          沒有找出來，唯我是問，因為他們來勢兇兇，沒有施
          用暴力及脅迫我們，第一次到我家直接跟我講話的是
          劉志強，其餘三個被告我沒有仔細看，我不曉得有沒
          有去... 第二次共有八、九個人到我住處，也是向我
          問曾鴻裘，不是向我催討債務，他們說人沒有找出來
          ，票主是我，就要我負責，第二次沒有施暴力或脅迫
          行為，在我住處聯絡上曾鴻裘後就離開了... 第二次
          去的鍾介仁有直接跟我談，其他三名被告有無去，我
          不確定」等語（參見89年5月3日臺灣臺中地方法院囑
          託訊問筆錄）。經原審再次傳訊證人江淑瑛到庭指認
          被告、鍾介仁、劉志強，惟證人證述：「時間太久，
          我無法認出來，他們都是一群人來，只有一人與我交
          談」等語；經原法院提示被告四人照片予江淑瑛，仍
          結證：「看本人及照片都無法認出‧‧‧我在臺中地
          院有指出二張被告照片，但我是說好像是，當時沒有
          確認是否該二人曾經到我家，因為時間太久，沒辦法
          確定，當時只覺得該二人面熟，但無法確認是否到我
          家之人」等語在卷（參見原審90年2月15日訊問筆錄
          ）。證人江淑瑛三度指認被告之照片，復經原審當庭
          要伊指認被告之本人，均未指稱被告曾前往伊住處要
          求處理債務，是無積極事足證被告介入處理他人糾紛
          ，而對江淑瑛施以脅迫性或暴力性行為。
      (3)原審曾函請內政部警政署刑事警察局、臺北市政府警察
        局，查明四海幫組織狀況，並檢送該幫派系統表、列管
        成員名冊、被告等參與四海幫經過之具體事證：
        內政部警政署刑事警察局回覆四海幫幫派分子基本資
          料列表，固列有被告甲○○、丁○○、鍾介仁之年籍
          資料，惟回函中併敘明「本局列管之不良幫派組合資
          料，係就各警察機關偵辦各類案件中所蒐集之情資，
          依規定程序陳報建檔，然而幫派組織甚為嚴密，且多
          具隱匿性，實際上本局並無法將所有不良幫派組合或
          成員資料一一建檔，因此本局未列管者，並不代表其
          非屬不良幫派組合或成員，『宜由貴院就個案具體事
          證認定之』」等語，有該局89年4月15日（89）刑檢
          字第45977號函可憑。經原審再函請檢送被告、丁○○、鍾介仁三人參與該幫派經過之具體事證、目前是
          否已經脫離該幫派等資料，結果覆稱「甲○○及鍾介
          仁二人為本局列管之不良幫派『四海幫』大哥，其中
          鍾介仁曾於86年1月28日向臺北市政府警察局士林分
          局自首脫離四海幫，另丁○○乙名則非本局列管中之
          不良幫派分子‧‧‧該三人參與幫派情形或目前有無
          脫離幫派活動等，『宜由貴院就移送機關所附送之具
          體事證認定之』」，亦有該局89年年6月5日（89）刑
          檢字第68486號函及檢附鍾介仁自首脫離筆錄、切結
          書可稽。
        臺北市政府警察局回覆之四海幫幫派組合清查籍設他
          轄成員名冊，固然列有被告甲○○、鍾介仁之年籍資
          料，惟回函亦敘明：「不良幫派組合提報列管屬警察
          機關情蒐作為，其作業係依據不法事證之情蒐，各單
          位係循現有檔案資料，到案人犯指證筆錄或檢舉信函
          等有關線索，繼續追蹤深入調查，尤配合詳查『組織
          犯罪防制條例』公布後辦理解散及脫離犯罪組織登記
          或其他刑事案件移送案件之有關筆錄資料，若經調查
          有據又符合『本局不良幫派組合調查處理實施要點』
          規定，即彙整其相關資料以新增不良幫派組合或新增
          成員提報權責機關核辦列管，有關本局所提供之參辦
          資料，『建請貴院仍依事證認定之』」，有該局89年
          4月24日北市警刑預字第892 3612300號函附卷可稽。
          原審再函請檢送被告甲○○、鍾介仁二人參與該幫派
          經過之具體事證、目前是否已經脫離該幫派等資料，
          臺北市政府警察局大安分局回覆：「鍾介仁係於民國
          78年5月28日在臺北看守所參與四海幫組織，並於86
          年1月28日向臺北市政府警察局士林分局辦理脫離幫
          派組織‧‧‧甲○○乙名係本分局原列管之四海幫成
          員，本分局未發現其參與四海幫之積極證或脫離該幫
          派之情形」，亦有該分局89年6月9日北市警安分刑字
          第8932149000號函及檢附之鍾介仁脫離犯罪組織切結
          書、談話筆錄等存卷可稽。
      (4)證人唐金華雖於警訊指證被告、丁○○、劉志強均係四
        海幫成員，證人劉林源亦於警訊時指稱被告係四海幫大
        哥，丁○○警訊時則指稱被告以前是四海幫成員，劉志
        強於警訊時除自承係四海幫成員外，亦同指被告係四海
        幫大哥，並繪製四海幫組織表一紙附卷，惟查：
        按，關於組織犯罪防制條例之罪之證人，其證詞非在
          檢察官或法官面前作成，而係作成於司法警察機關者
          ，無證據力，已如前述。證人唐金華、劉林源、劉志
          強、被告丁○○等人，於偵訊及原審俱否認警訊所指
          ，或未積極證述被告係四海幫成員，或改稱不知被告
          是否為四海幫成員，甚或改稱被告非四海幫成員（唐
          金華部分，參見88年5月12日偵訊筆錄。劉林源部分
          ，參見原審90年2月1日訊問筆錄。劉志強部分，參見
          原審89年3月16日訊問筆錄。丁○○部分，參見88年4
          月23日偵訊筆錄），是尚難以該等證人於警詢所述，
          即認被告確有指揮四海幫犯罪組織之行為。
        又劉志強警詢時所繪製之四海幫組織表及內政部警政
          署刑事警察局檢送之四海幫幫派分子基本資料列表、
          臺北市政府警察局函送之四海幫幫派組合清查籍設他
          轄成員名冊，劉志強所繪之四海幫組織表中臚列之「
          陳金良」、「鍾介仁」、「李自明」、「周世綸」、
          「唐金華」等人，依內政部警政署刑事警察局四海幫
          幫派分子基本資料列表或臺北市政府警察局四海幫幫
          派組合清查籍設他轄成員名冊記載，均已脫離該幫派
          ，是劉志強警訊時所繪製之四海幫組織表是否確實無
          訛，容有可疑。況且，依上開名冊，劉志強並未被列
          名四海幫幫派份子，則對於四海幫之組成份子及位階
          如何能夠全盤瞭解，並予指認，即有可疑，是劉志強
          於警詢時證述，自有嚴重之瑕疵可指，而難採信。
      (5)綜上所述，原審依被告車內查扣之債權債務資料，傳訊
        各該債務人作證，證人何春政雖證述被告曾持對帳單要
        求對帳，然並未施以任何脅迫性或暴力性行為。證人易
        正隆、潘智成、江淑瑛等人均證述被告未曾向其強索債
        款。證人劉林源則到庭結證被告並未乘伊急迫、輕率、
        無經驗而貸以重利等語明確。參以並無證人於偵審指證
        被告係四海幫成員；且關於劉志強所繪製四海幫組織表
        正確性及任意性，除據被告劉志強偵審中否認在卷外，
        內容之正確性亦有可疑，已如前述。再觀臺北市政府警
        察局大安分局回覆「甲○○係原列管之四海幫成員，本
        分局未發現其參與四海幫之積極證或脫離該幫派之情形
        」等語，其他警察機關均回覆被告是否參與四海幫、目
        前是否已經脫離該幫派等節，宜由法院就移送機關所附
        送具體事證認定之等語。因此，依本案檢警附送相關事
        證及依職權調查結果，實無積極證據證明被告確有常業
        重利犯行，而其持冠元公司對帳單前往臺南市豐泰布行
        與何春政對帳時，並未施以脅迫或暴力行為，遍閱全卷
        並無其他強索款項之常習性事證，亦無被告指揮具內部
        管理結構、以犯罪為宗旨或以其成員從事犯罪活動為宗
        旨之犯罪組織積極事證，雖依上所述，被告持有扣案槍
        彈並出借，惟此與一般單純刑事案件無異，核與「三人
        以上，有內部管理結構，以犯罪為宗旨或以其成員從事
        犯罪活動，具有集團性、常習性、脅迫性或暴力性」之
        犯罪組織構成要件有間，尚難以組織犯罪防制條例第3
        條第1項前段指揮犯罪組織之罪名相繩。
    4.將槍彈交付出借花哥部分：
      此部分情事，固有被告警訊筆錄為憑，但被告或共犯之自
      白，不得作為有罪判決之唯一證據，仍應調查其他必要之
      證據，以察其是否與事實相符，刑事訴訟法第156條第2項
      ，定有明文，茲本案此部分犯嫌，固據被告自承，但依監
      聽譯文，難以佐證被告之自白，堪予採信，警員黃沛然、
      陳風光原審時證述，亦難據為被告不利之認定。再者，被
      告於偵審中均否認有此部分犯行，而同案被告劉志強警訊
      供述，亦乏佐證，偵審中更否認被告有此犯行，花哥即花
      國田亦已死亡，有戶籍謄本可憑，無從傳喚調查，揆諸上
      開說明，此部分犯嫌，自屬不能證明。
  (四)此外，復查無其他積極證據證明被告確有公訴人所指之此部
    分常業重利、指揮犯罪組織、交付或出借槍彈之犯行，此部
    分被告之犯罪尚屬不能證明；檢察官上訴書所載理由，亦核
    非可取。惟因此四部分與告經論罪科刑之上揭持有槍彈有罪
    間，有牽連犯之裁判上一罪關係或實質上一罪關係，本院爰
    不另為其無罪之諭知，附此敘明。
據上論斷，應依刑事訴訟法第369條第1項前段、第364條、第299
條第1項前段，槍砲彈藥刀械管制條例第7條第2項、第12條第2項
，刑法第11條前段、第2條第1項、第55條、第42條第3項，修正
前刑法第33條第5款、第38條第1項第1款，判決如主文。
本案經檢察官吳國南到庭執行職務。
中    華    民    國    97    年    5     月    22    日
                  刑事第十庭    審判長法  官 楊炳禎
                                      法  官 李春地
                                      法  官 陳博志
以上正本證明與原本無異。
如不服本判決，應於收受送達後十日內向本院提出上訴書狀，其
未敘述上訴之理由者並得於提起上訴後十日內向本院補提理由書
（均須按他造當事人之人數附繕本）。
                                      書記官 陳嘉文
中    華    民    國    97    年    5     月    23    日
附錄：本案論罪科刑法條全文
槍砲彈藥刀械管制條例第7條：
未經許可，製造、販賣或運輸火砲、肩射武器、機關槍、衝鋒槍
、卡柄槍、自動步槍、普通步槍、馬槍、手槍或各類砲彈、炸彈
、爆裂物者，處死刑、無期徒刑或7 年以上有期徒刑；處徒刑者
，併科新台幣3千萬元以下罰金。
未經許可，轉讓、出租或出借前項所列槍砲、彈藥者，處無期徒
刑或5年以上有期徒刑，併科新台幣1千萬元以下罰金。
意圖供自己或他人犯罪之用，而犯前二項之罪者，處死刑或無期
徒刑；處徒刑者，併科新台幣5千萬元以下罰金。
未經許可，持有、寄藏或意圖販賣而陳列第1 項所列槍砲、彈藥
者，處5年以上有期徒刑，併科新台幣1千萬元以下罰金。
第1項至第3項之未遂犯罰之。


司法院資訊處製作；財團法人民間司法改革基金會備份。
